臺灣臺北地方法院刑事判決　　　　　　　95年度訴字第1729號
公　訴　人　臺灣臺北地方法院檢察署檢察官
被　　　告　乙○○
指定辯護人　甲○公設辯護人沈芳萍
上列被告因毒品危害防制條例案件，經檢察官提起公訴（九十五
年度偵字第一三一七六號），甲○判決如下：
    主  文
乙○○無罪。
    理  由
一、公訴意旨略以：被告乙○○明知愷他命為毒品危害防制條例
    所列之第三級毒品，依法不得販賣，竟意圖營利，基於販賣
    第三級毒品愷他命之概括犯意，自其任職於設在台北市中山
    區○○○路○段七一號十一樓國賓麗晶酒店之時起，即連續
    多次於不詳時間，在前揭酒店內，將其以每小包新臺幣（下
    同）六百元之代價所販入第三級毒品愷他命，交付予同事販
    賣予至酒店消費之客人，除買入之成本外，尚取得同事所額
    外給予之一百元或車錢、飯錢等利得。嗣於民國九十五年六
    月十九日凌晨一時十五分許，乙○○與友人陳澤儒（涉嫌販
    賣第三級毒品愷他命罪嫌部分，另案提起公訴）行經台北市
    中山區○○○路○段七七巷口時，為警當場在陳澤儒身上查
    獲第三級毒品愷他命一包（淨重90. 6公克），而在乙○○
    身上則查獲第三級毒品愷他命九包（淨重3.8公克）、分裝
    磅秤一台，因認被告涉有違反毒品危害防制條例第4條第3項
    之販賣第一級、第二級、第三級毒品罪嫌云云。
二、按犯罪事實應依證據認定之，無證據不得認定其犯罪事實；
    不能證明被告犯罪者，應諭知無罪之判決，刑事訴訟法第
    一百五十四條第二項、第三百零一條第一項分別定有明文。
    又事實之認定，應憑證據，如未能發現相當證據，或證據不
    足以證明，自不能以推測或擬制之方法，為裁判基礎；且認
    定犯罪事實所憑之證據，雖不以直接證據為限，間接證據亦
    包括在內，然而無論直接證據或間接證據，其為訴訟上之證
    明，須於通常一般之人均不致有所懷疑，而得確信其為真實
    之程度者，始得據為有罪之認定，倘其證明尚未達到此一程
    度，而有合理之懷疑存在而無從使事實審法院得有罪之確信
    時，即應由法院為諭知被告無罪之判決，有最高法院四十年
    台上字第八六號判例、七六年台上字第四九八六號判例可資
    參照。次按刑事訴訟法第一百六十一條已於九十一年二月八
    日修正公布，修正後同條第1項規定：檢察官就被告犯罪事
    實，應負舉證責任，並指出證明之方法。因此，檢察官對於
    起訴之犯罪事實，應負提出證據及說服之實質舉證責任。倘
    其所提出之證據，不足為被告有罪之積極證明，或其闡明之
    證明方法，無從說服法官以形成被告有罪之心證，基於無罪
    推定之原則，自應為被告無罪判決之諭知，更有最高法院九
    十二年台上字第一二八號判例意旨足參。
三、公訴人認被告涉犯販賣毒品之犯行，無非係以被告於警詢及
    中之自白、警訊筆錄勘驗筆錄、扣案第三級毒品愷他命、鑑
    驗通知書、濫用藥物尿液檢驗報告等為其主要論據。訊據被
    告於甲○審理時堅詞否認有何販賣毒品之犯行，辯稱：伊是
    配合警方，只是想拿回自己的錢，因為警察威脅伊如果不照
    警察所說的話，就要把伊身上四萬元扣走，所以伊才配合警
    察如此說，而伊身上扣到之愷他命是伊自己要用的
    等語。
四、經查：
（一）被告於第一次警詢中所為自白之證據能力：
      (1)被告以其於製作筆錄時因施用毒品、因警察威脅伊假如
        不配合照警方所言製作筆錄則不還伊身上四萬元，其九
        十五年六月十九日第一次警訊自白白不具任意性為由，
        爭執其該次警詢筆錄之證據能力。
      (2)惟檢察官於偵查中勘驗被告九十五年六月十九日之第一
        次警詢錄音帶並製作譯文，並無證據證明被告於該次警
        詢時經任何人脅迫、利誘，或是於非意識清楚且非任意
        之狀況下，是其所為之自白，應具有任意性，要堪認定
        ，是被告上開所辯，自難憑採。
（二）被告於第一次警詢所為之自白有無其他補強證據：
    1.按被告或共犯之自白，不得作為有罪判決之唯一證據，仍
      應調查其他必要之證據，以察其是否與事實相符，刑事訴
      訟法第一百五十六條第二項定有明文。此所謂應調查其他
      必要之證據者，固不以證明全部犯罪構成要件事實為必要
      ，凡能證明該自白事實之真實性之補強證據即足當之。但
      僅證明被告之自白出於任意性者，非即足以證明該自白事
      實之真實性，蓋若僅係證明其自白非出於強暴、脅迫、利
      誘、詐欺、或其他不正之方法所取得，仍屬於自白之範疇
      ，而補強證據則重其自白之真實性，必足以證明自白之犯
      罪確非虛構，擔保其與事實相符，方符發現真實之立法意
      旨，二者之證明力截然有別，不容混淆。故僅足以證明被
      告自白之任意性，而無其他補強證據足以證明其真實性時
      ，仍不得遽採為有罪判決之基礎（最高法院八十八年度臺
      上字第三五七０號判決參照）。又刑事訴訟法第一百五十
      六條第二項規定之立法目的乃欲以補強證據擔保自白之真
      實；亦即以補強證據之存在，藉以限制合法自白在證據上
      之價值，俾發現實質之真實。所謂補強證據，係指除該自
      白本身外，其他足資證明自白之犯罪事實確具有相當程度
      真實性之證據而言；雖其所補強者，非以事實之全部為必
      要，但亦須因補強證據與自白之相互利用，而足使犯罪事
      實獲得確信者，始足當之。從而，被告雖經自白，苟查無
      補強證據足資擔保其真實性，該自白根本失其證據之證明
      力，不得採為判斷事實之根據（最高法院七四年臺覆字第
      十 號判例、四六年臺上字第八０九號判例參照）。
    2.查被告除於第一次警詢筆錄自白販賣第三級毒品剴他命外
      ，被告於第二次警詢筆錄、偵查及甲○審理時均堅詞否認
      有販賣第三級毒品剴他命之犯行，是被告於上開第一次警
      詢筆錄之自白販賣第三級毒品剴他命後，為何又馬上翻供
      ，是被告是否有販賣第三級毒品剴他命之犯行，顯由疑義
      。
    3.而被告固於第一次警詢中供稱：「（有人跟你調貨，你會
      不會賣給他）（答：不一定）」、「（就說有沒有賣過就
      好了，簡單講？）（答：賣過）」、「（是什麼人？你一
      般都賣給什麼人？）（公司同事）」、「（問：公司同事
      ，是什麼情形下會跟你買Ｋ他命？）（他們要出去買的時
      候，可是都是同事可能看我一包拿多少錢，大家一家來買
      ）」、「（你一包你拿給人家的時候人家的時候是多少錢
      ？）（答：六百）」、「（那你拿是拿多少錢）（也是六
      百）」、「（你都沒有給人家賺過錢？）（答：那等於就
      是說大家同事我們一起玩）」、「問：我知道阿，我是寫
      事實而已，事實是一般你同事要，你拿給人家，沒有賣，
      一般是一包六百嘛，有時候小費拿的比較多，就一包多算
      一百元給你，是不是這樣，你說的是不是這樣？）（答：
      不是多算一百元給我，是算起我喝個涼的還是什麼，我也
      是公司裡面有人罩我，我也是差他小費）」、「（問：對
      啊，你不是說正常一般拿六百，有時候給七百、八百元這
      樣？）（別人要多拿給我，我怎麼可能不收）」、「你拿
      給同事賣過幾遍？）（別人要多拿給我，我怎麼可能不收
      ）」、「（你拿給同事賣過幾遍？）（二、三遍）」、「
      （問：總共多少錢？你賣二、三遍，他總共拿多少錢給你
      ？）（一千九百元，這不算獲利吧，本來就一千八百了啊
      ）」等語（見偵查卷頁一三六至一三八之警訊筆錄之勘驗
      筆錄），從上開警訊筆錄被告所言然被告對於販賣之時間
      、地點、對象，以如何之價金購入毒品，以如何之價金販
      出等有關販賣毒品之細節，均無確實之供稱，是被告確實
      是否有販賣毒品之犯行，顯有所疑義。
    4.另扣案之第三級毒品愷他命九包（淨重3.8公克），尚屬
      微量，被告辯稱為伊自己所吸用，並非販賣，尚屬可信，
      且公訴人亦未能提出上開扣案之物確實係被告販賣所用之
      證據，是依「罪證有疑，利於被告」法理，自應為有利於
      被告之認定，要無疑義，上開扣案之毒品亦有可能為被告
      自己本身所施用。
五、綜上所述，本件除被告之警訊第一次自白外，並無補強證據
    足以證明被告自白與事實相符，依前開說明，被告上揭自白
    即根本失其證據證明力，不得採為判斷事實之根據。是公訴
    人所舉證據及甲○依據卷證資料調查證據之結果，尚不足以
    證明被告確有公訴意旨所指販賣毒品之犯行。此外，復查無
    其他積極證據足資證明被告販賣第三級毒品之犯行，揆諸首
    揭判例意旨，自應為被告無罪之諭知。
據上論斷，應依刑事訴訟法第三百零一條第一項，判決如主文。
本案經檢察官黃士元到庭執行職務。
中　　華　　民　　國　　96　　年　　2　　月　　9 　　日
　  　　　　　　　刑事第八 庭   審判長法  官  陳德民
                                      法  官  孫曉青
                                      法　官　唐于智
以上正本證明與原本無異。
如不服本判決，應於判決送達後10日內，向甲○提出上訴狀。
　　　　　　　　　　　　　　　　      書記官　惠  莊
中　　華　　民　　國　　96　　年　　2 　　月　　12　　日
